【裁判字號】    98,訴,655
【裁判日期】    980825
【裁判案由】    確認債權存在
【裁判全文】
臺灣高雄地方法院民事判決               98年度訴字第655號
原      告  乙○○
                        4樓
訴訟代理人  甲○○
被      告  丙○○
當事人間請求確認債權存在事件，本院民國98年8 月10日言詞辯
論終結，判決如下：
  主  文
確認丁○○對被告新臺幣伍拾壹萬壹仟捌佰貳拾柒元之債權存在
。
訴訟費用新台幣伍仟陸佰貳拾元由被告負擔。
    事實與理由
一、本件被告經合法通知，未於言詞辯論期日到場，核無民事訴
    法第386 條各款所列情形，爰依原告聲請，由其一造辯論而
    為判決。
二、原告主張：訴外人丁○○係原告配偶，原告已對丁○○提起
    宣告分別財產制、夫妻剩餘與受贈財產分配之訴，並對丁○
    ○之財產於新臺幣（下同）910,000 元之範圍內聲請假扣押
    ，由本院97年度裁全字第11164 號裁定准許，因丁○○將原
    告父親石文己出資購買登記在丁○○名下坐落高雄縣旗山鎮
    ○○段第1149地號土地及其上高雄縣旗山鎮○○○街2 巷23
    號建物（下稱系爭不動產）出賣予被告，被告就系爭不動產
    買賣價金尚有511,827 元（下稱系爭債權）未付，原告因此
    就丁○○對被告之系爭債權聲請實施假扣押，由本院核發扣
    押命令，詎被告具狀聲明異議，否認系爭債權存在，爰依法
    提起本件確認之訴。並聲明：確認丁○○對被告有511,827
    元之債權存在。
三、按確認法律關係之訴，非原告有即受確認判決之法律上利益
    者，不得提起之，民事訴訟法第247 條第1 項前段定有明文
    ；又法律關係之存在與否不明確，致原告在私法上之地位有
    受侵害之危險，而此危險得以對於被告之確認判決除去之者
    ，即得依民事訴訟法第247 條之規定提起確認之訴（最高法
    院52年台上字第1922號判例意旨參照）。復按，「第三人依
    前條第1 項規定聲明異議者，執行法院應通知債權人。債權
    人對於第三人之聲明異議認為不實時，得於收受前項通知後
    10日內向管轄法院提起訴訟，並應向執行法院為起訴之證明
    及將訴訟告知債務人。債權人未於前項規定期間內為起訴之
    證明者，執行法院得依第三人之聲請，撤銷所發執行命令。
    」強制執行法第120 條亦有明文。經查：原告主張丁○○係
    原告配偶，原告對丁○○提起宣告分別財產制、夫妻剩餘與
    受贈財產分配之訴，由本院以98年度家訴字第27號受理，並
    對丁○○之財產於910,000 元之範圍內聲請假扣押，由本院
    97年度裁全字第11164 號裁定准許，原告並就丁○○對被告
    之系爭債權聲請實施假扣押，由本院以97年度司執全字第63
    65號受理，並於97年12月23日核發扣押命令，被告於98年1
    月16日具狀聲明異議，業經本院依職權調取上開假扣押執行
    卷，核閱無誤，並有本院案件繫屬表附卷可稽（見本院卷第
    124 頁）。則原告得否執行丁○○對被告之債權，即處於不
    安之狀態，且此不安之狀態，得經由本件確認判決予以除去
    ，故本件原告對於丁○○對被告是否有買賣價金債權存在即
    有受確認判決之法律上利益存在。
四、被告於最後言詞辯論期日未到場，惟以書狀辯稱：被告於95
    年7 月11日向丁○○購買系爭不動產，價金2,800,000 元，
    被告於當日給付定金500,000 元，且於同年8 月14日代償丁
    ○○原有房屋貸款1, 188,173元，另於同年8 月22日給付丁
    ○○600,000 元，然丁○○遲未能使系爭不動產占有人石文
    己遷出，被告因此委請律師對石文己提起竊佔刑事告訴，石
    文己則對被告及丁○○提起偽造文書刑事告訴及塗銷所有權
    登記訴訟，被告復委請律師對石文己提起遷讓房屋訴訟，被
    告雖於95年7 月11日購買系爭不動產，遲至98年1 月1 日始
    取得系爭不動產占有，期間為排除侵害，受有訴訟費用
    9,573 元、律師費100,00 0元、房地貶值229,500 元、房地
    設備減損25,400元，損失共計364,473 元，依買賣契約、民
    法第227 條規定、買賣契約附隨義務之規定，應由丁○○對
    被告負賠償責任，以之抵銷丁○○對被告之買賣價金債權
    511,827 元，丁○○對被告債權僅餘147,354 元等語，資為
    抗辯，並聲明：請求駁回原告之訴。
五、兩造爭執及不爭執事項：
（一）、不爭執部分：
    1.丁○○將登記在其名下之系爭不動產，於95年8 月4 日以
      買賣為原因，移轉所有權登記予被告，被告尚有511,827
      元買賣價金未付，並有土地及建築改良物所有權狀、土地
      及建物謄本為證（見本院卷第17、18、69、70頁）。
    2.被告對石文己提起竊佔刑事告訴（臺灣高雄地方法院檢察
      署95年度偵字第30187 號），石文己對被告及丁○○提起
      偽造文書刑事告訴（臺灣高雄地方法院檢察署95年度偵字
      第30180 號）及塗銷所有權登記訴訟（本院96年度訴字第
      289 號、臺灣高等法院高雄分院97年度上易字第167 號）
      ，被告對石文己提起遷讓房屋訴訟（本院97年度訴字第28
      4 號），並有上開不起訴處分書、和解筆錄、言詞辯論筆
      錄、詢問筆錄（見本院卷第9 至12、16、33至47、51、52
      、77至84、87、88、120至122頁）。
    3.丁○○係原告配偶，原告對丁○○提起宣告分別財產制、
      夫妻剩餘與受贈財產分配之訴，由本院以98年度家訴字第
      27號受理，並對丁○○之財產於910,000 元之範圍內聲請
      假扣押，由本院97年度裁全字第11164 號裁定准許，原告
      並就丁○○對被告之系爭債權聲請實施假扣押，由本院以
      97年度司執全字第6365號受理，並於97年12月23日核發扣
      押命令，被告於98年1 月16日具狀聲明異議，業經本院依
      職權調取上開假扣押執行卷，核閱無誤，並有本院案件繫
      屬表附卷可稽（見本院卷第124 頁）。
（二）、爭執部分：
    被告主張抵銷抗辯有無理由？若有理由，得抵銷之金額為何
    ？
六、被告主張於95年7 月11日購買系爭不動產，遲至98年1 月1
    日始取得系爭不動產之佔有，期間為排除侵害受有訴訟費用
    9,573 元、律師費100,000 元、房地貶值229,500 元、房地
    設備減損25,400元，此應由訴外人即出賣人丁○○負損害賠
    償之責，應予抵銷。然查：
（一）、本件系爭房地被告與訴外人丁○○於95年7 月11日訂立
        買賣契約，於95年8 月4 日移轉過戶登記，此有土地登
        記謄本在卷可證。按買賣契約完成後，關於買賣標的物
        因市場價值波動所造成之增值或貶值以及房屋因折舊之
        貶值、或因公共設施之興建致生影響房地之價格等，均
        應由買受人承擔，此部分並非來自買賣標的物本身之瑕
        疵，亦非標的物之權利瑕疵，並不歸由出賣人負擔，否
        則買賣成立移轉過戶後貶值應由出賣人負擔，若大幅增
        值豈非仍應由出賣人享有，從而被告主張房地過戶後之
        貶值應由出賣人負擔，於法無據，其用以主張抵銷，無
        法成立。
（二）、就被告與訴外人石文己就該系爭房地之遷讓訴訟，被告
        既已和石文己和解，兩造間之糾紛既因和解而解決，其
        和解時自須考慮其訴訟費與律師費之負擔，而於該案中
        一併解決，尚不得再於事後向訴外人丁○○主張。再者
        ，律師費，因第一、二審非採律師強制代理，故該部分
        之費用不屬訴訟費用亦無權要求出賣人負擔，從而，被
        告主張與訴外人石文己訴訟案之費應予抵銷，於法未合
        。
（三）、被告另主張系爭房屋因爬梯、鋼管、瓦斯管等修復費用
        由被告支出應由訴外人丁○○負擔，而應予抵銷。然此
        部分據證人丁○○到庭證稱：該筆25,400元就曬衣架爬
        梯、鋼管、瓦斯管之修復費用為伊所支出，係伊請工人
        來換，且設備都修好了再賣給被告的，事後因石文己佔
        用房子到97年12月底，石文己搬走後，被告就進去，然
        後跟伊說那些東西不見了，所以才同意再補給他25,400
        元。據證人所稱：證人從92年搬到台南後就沒有再住過
        那房屋等語。此部分設備是否存在已無證據足資證明，
        該屋雖由石文己持續使用，早於95年8 月4 日即移轉登
        記予被告，系爭房屋訴外人丁○○既於出賣後即未再進
        住過該房屋，又如何得知該設備已經不見，況若該設備
        縱使不見，也因該房屋之遷讓訴訟被告與石文己之和解
        而被遮斷，換言之於該訴訟和解前此為被告得向石文己
        主張之事實而未主張自不得於該訴訟中不向石文己請求
        而於訴訟終結後再向丁○○主張，而另歸由被告持之以
        行使抵銷權，況該物品為曬衣架、鋼架鋼管、瓦斯管係
        房屋之附屬設備，附合於房屋中，若佔有人石文己有欲
        取走或破壞亦不必針對此部分動手，被告主張此部分設
        備不見而證人以交屋前之金額而加以附和，均乏證據足
        資證明且與常情不符，自難憑採。
七、綜上所述，被告主張抵銷並不合法，而被告對訴外人確實尚
    有買賣價金511,827 元未付，此為被告所不爭，並為證人丁
    ○○所確認，從而原告請求確認債務人對被告有前揭債權存
    在，於法有據，應予准許。
八、結論：本件原告之訴為有理由，依民事訴訟法第385 條第1
    項前段、第78條，判決如主文。
中    華    民    國    98    年    8     月    25    日
                  民事第四庭法  官  陳樹村
正本係照原本作成。
如不服本判決，應於判決送達後20日內向本院提出上訴狀並表明
上訴理由，如於本判決宣示後送達前提起上訴者，應判決送達後
10日內補提上訴理由書（須附繕本）。
中    華    民    國    98    年    8     月    25    日
                            書記官  葉姿敏


司法院資訊處製作；財團法人民間司法改革基金會備份。
